臺灣高等法院刑事判決　　　　　　　　　　　　　九十二年度上易字第三四四０號
　　上　訴　人
　　即　被　告　乙○○
　　　　　　　　丙○○原名黃.
　　右　一　人
　　選任辯護人　張香奚律師
右上訴人因侵占等案件，不服臺灣臺北地方法院九十一年度易字第九一０號，中華民
國九十二年八月十一日第一審判決（起訴案號：臺灣臺北地方法院檢察署九十年度偵
字第二五一六六號、九十年度偵緝字第一二○六號），提起上訴，本院判決如左：
    主  文
上訴駁回。
丙○○緩刑伍年。
    事  實
一、乙○○、丙○○（原名黃裕騰）原均為位於臺北市○○○路五一二巷十三弄十五
    號二樓元珠珠寶行之業務員，負責銷售珠寶、收取價款，為從事業務之人。乙○○明知元珠珠寶行業務員販賣珠寶所收取之價款先由業務員持有保管，再由業務
    員將收取之價款匯回元珠珠寶行所指定的帳戶或以現金交還元珠珠寶行，竟意圖
    為自己不法之所有，基於概括之犯意，連續於民國八十八年一月二十日、同年二
    月八日、同年二月十一日，攜帶元珠珠寶行之珠寶外出銷售，但以向文具行購買
    之貨單交付客戶，並囑付客戶將購買珠寶之價款匯入其女友黃淑真之華信商業銀
    行北臺中分行00000000000000帳號、彰化銀行北屯分行0000
    0000000000帳號之帳戶內，將自己業務上所持有原應交還予元珠珠寶
    行之價款新臺幣（下同）五十三萬五千元侵占入己。陳文元復另行起意，與丙○○共同基於概括之犯意聯絡，自八十八年三月至六月間，明知元珠珠寶行將販賣
    之珠寶交付與業務員保管，業務員均將保管之珠寶裝於未上鎖之旅行袋內置放在
    辦公室內，竟趁其他業務員早晨尚未上班之際，利用得進出辦公室之便，由丙○○連續竊取元珠珠寶行業務員陳志森所保管價值一百零二萬一千九百元之珠寶，
    及業務員曾文麟所保管價值五百五十一萬四千零五十元之珠寶，竊得後再交由乙○○販賣牟利。嗣於八十八年七月間，元珠珠寶行負責人留文光經客戶告知查覺
    有異，始悉上情。
二、案經元珠珠寶行即留文光訴由臺灣臺北地方法院檢察署檢察官偵查起訴。
    理  由
壹、有罪部分：
一、訊據被告乙○○固坦承有請客戶將價款匯入其女友帳戶之事實，惟矢口否認有侵
    占、竊盜犯行，辯稱伊因為賤賣珠寶，不敢告訴公司，故請客戶將價款匯入其女
    友帳戶，伊未與丙○○共同竊取其他業務員保管之珠寶，業務員保管之珠寶均放
    置於未上鎖之袋子內，任何人均可拿取云云；被告丙○○矢口否認有竊盜犯行，
    辯稱伊未與乙○○共同竊取其他業務員保管之珠寶，當初伊剛到珠寶行不到半年
    ，跟乙○○學習，不是很了解珠寶行的程序，乙○○向伊說因客戶要貨，先拿取
    其他業務員之珠寶借用，事後會補單記明調貨單，伊才會拿取陳志森、曾文麟之
    珠寶，伊簽立同意書係因於心不忍，並非同意分擔金額或承認偷竊行為云云。
二、經查：
    （一）被告乙○○請求客戶將購買珠寶之價款匯入其女友帳戶而侵占入己之事實
          ，迭經告訴人甲○○於偵查及原審審理時指訴綦詳，並有收款人黃淑真之
          第一商業銀行匯款通知單在卷可稽。被告乙○○雖辯稱係因賤賣珠寶始請
          客戶將價款匯入其女友帳戶內云云，惟查，元珠珠寶行之業務員收取客戶
          交付之價款後，應開立元珠珠寶行之收據，並將該價款匯入元珠珠寶行指
          定的帳戶，或當天以現金返還元珠珠寶行等情，業據證人曾文麟、陳志森
          、王嘉榮、林文華即元珠珠寶行員工於原審證述明確（見原審九十二年四
          月七日訊問筆錄），衡諸社會常情，一般公司對業務員收取客戶給付之價
          款．均會要求以現金返還或匯入公司帳戶內，俾防止業務員將收取之款項
          侵占之己。本件被告乙○○並不否認元珠珠寶行有上開之規定，卻未經同
          意，要求客戶將價款匯入其女友，並開立非元珠珠寶行之收據予客戶，顯
          有隱匿交易情事，將收取價款侵占入己之犯意，被告乙○○上開辯稱顯屬
          卸責之詞，不可採信。
    （二）被告乙○○、丙○○趁其他業務員早晨尚未上班之際，利用得進出辦公室
          之便，連續竊取曾文麟、陳志森所保管放置於辦公室內未上鎖旅行袋內之
          珠寶等情，業經告訴人甲○○於偵訊及原審審理時指訴明確。被告乙○○
          於偵查中供述「（問：有無叫黃幫你取別人的珠寶）有」、「（問：有無
          與黃分帳）我們是共犯，狼狽為奸」等語（見臺灣臺北地方法院檢察署九
          十年度偵緝字第一二０六號偵查卷第七十三頁反面）；被告丙○○於偵查
          中供承「陳（指被告乙○○）曾有叫我幫他拿別組的珠寶，有三次之多，
          有拿陳志森的珠寶」等詞（見臺灣臺北地方法院檢察署九十年度偵緝字第
          一二０六號偵查卷第三十一頁反面），均坦承有拿取其他業務員保管珠寶
          之事實，核與證人陳志森、曾文麟於偵查及原審審理時證述珠寶失竊，在
          乙○○袋子內找到遺失之珠寶或發現乙○○賣給客戶等情節相符（見原審
          九十二年四月七日訊問筆錄），被告乙○○於原審及本院審理時翻異前供
          否認犯行，辯稱未拿取其他業務員保管之珠寶自非足採。至於被告丙○○
          於偵查及原審審理時固均辯稱伊剛進去公司，都聽從乙○○之指導，不知
          乙○○偷竊之事云云，然查，元珠珠寶行業務員間調貨須先行開立調撥單
          並告知會計、其他業務員，始得拿取其他業務員保管之珠寶一節，已據證
          人陳志森、曾文麟、王嘉榮、林文華等於原審證稱在卷（見原審九十二年
          四月七日訊問筆錄），並有告訴人甲○○提出之調撥單附卷可參，被告黃
          耀賢進入元珠珠寶行雖僅半年，然對此基本之調貨程序焉有不知之可能，
          況以被告丙○○之智識程度、年紀，又豈會僅信任被告乙○○所述不必開
          立調撥單即可先行將珠寶取走片面之詞，被告丙○○上開所辯顯屬卸責之
          詞，不可採信。
    （三）再參酌被告等二人於本件事發後，復於八十八年八月一日簽立同意書，同
          意給付元珠珠寶行五百十萬元，有同意書附卷一份可參，益徵被告等二人
          有上開侵占或竊盜犯行。被告丙○○雖辯稱上開同意書係因被告乙○○苦
          苦哀求不忍心而簽立云云，惟上開同意書上記載「乙○○及黃耀騰原任職
          於元珠珠寶行，因帳目不清．．．」等語，且被告丙○○同為立同意書人
          ，明白表示被告丙○○係當事人，與一般單純立於保證地位之保證人迥然
          不同，而被告丙○○於八十八年簽立此同意書斯時年齡為二十六歲，顯非
          智慮淺薄之人，本件同意書之金額高達五百十萬元，被告丙○○焉有可能
          僅因他人之請求即自承有帳目不清情事，且願負擔高額之賠償金，被告黃
          耀賢前開辯稱顯非可採。
    （四）綜上所述，本件事證明確，被告等二人犯行均堪予認定，應依法論科。被
          告等請求調閱每月之珠寶盤點紀錄，核無必要，併此敘明。
三、按被告乙○○將持有之客戶款項以匯入其女友帳戶之方式侵占入己，核其所為，
    係犯刑法第三百三十六條第二項之業務侵占罪；又被告乙○○、丙○○竊取其他
    業務員所保管之珠寶，核渠等所為，另係犯刑法第三百二十條第一項之竊盜罪。
    被告等二人就竊盜部分，有犯意之聯絡及行為分擔，均為共同正犯。被告等二人
    先後數業務侵占、竊盜行為，均時間緊接，所犯構成要件相同之罪名，顯係基於
    概括之犯意為之，均為連續犯，應各依刑法第五十六條規定論以一罪，並加重其
    刑。被告乙○○所犯上開業務侵占、竊盜二罪間，犯意各別，行為互異，應予分
    論併罰。原審認被告二人罪證明確，適用刑法第二十八條、第五十六條、第三百
    三十六條第二項、第三百二十條第一項、第五十一條第五款，罰金罰鍰提高標準
    條例第一條前段之規定，及審酌被告等之素行、犯罪動機、目的、手段、侵占、
    竊盜金額、生活狀況、智識程度、犯罪後否認犯行之態度等一切情狀，量處被告
    乙○○有期徒刑八月及一年六月，並定其應執行刑為有期徒刑二年，量處被告丙○○有期徒刑一年六月，以示懲儆。認事用法及量刑均無不當，被告等上訴意旨
    則執前詞否認犯罪，而指摘原判決不當；均無理由，應予駁回。
四、查被告丙○○未曾受有期徒刑以上刑之宣告，有本院被告全國前案紀錄表卷可參
    ，念其思慮未周，因剛到珠寶行係與乙○○學習，礙於情面才幫乙○○竊取珠寶
    ，經此偵查、審判程序之教訓，當知警惕，應無再犯之虞，本院認被告丙○○所
    受宣告之刑以不執行為適當，爰並諭知緩刑五年以勵自新。
據上論斷，應依刑事訴訟法第三百六十八條，刑法第七十四條第一款，判決如主文。
本案經檢察官李良忠到庭執行職務。
中　　　華　　　民　　　國　　  九十三　　年　　　一　　　月　　十九　　日
                              臺灣高等法院刑事第二十一庭
                                  審判長法  官  葉  騰  瑞
                                        法  官  劉  壽  嵩
                                        法  官  莊  明  彰
右正本證明與原本無異。
不得上訴。
                                        書記官  廖  逸  柔
中　　　華　　　民　　　國　　  九十三　　年　　　一　　　月　　二十　　日
附錄：本案論罪科刑法條全文
中華民國刑法第三百三十六條
(公務公益侵占罪、業務侵占罪)
對於公務上或因公益所持有之物，犯前條第一項之罪者，處一年以上七年
以下有期徒刑，得併科五千元以下罰金。
對於業務上所持有之物，犯前條第一項之罪者，處六月以上五年以下有期
徒刑，得併科三千元以下罰金。
前二項之未遂犯罰之。
中華民國刑法第三百二十條
(普通竊盜罪、竊佔罪)
意圖為自己或第三人不法之所有，而竊取他人之動產者，為竊盜罪，處五
年以下有期徒刑、拘役或五百元以下罰金。
意圖為自己或第三人不法之利益，而竊佔他人之不動產者，依前項之規定
處斷。
前二項之未遂犯罰之。
